臺灣臺中地方法院民事裁定
111年度重訴字第518號
聲  請  人
即  原  告  林仲型  
            林美鳳  
            林美容  

共      同
訴訟代理人  彭煥華律師
相  對  人
即追加原告  林仲山  
被      告  洪淑敏  
訴訟代理人  林立律師

上列當事人間請求返還所有物等事件，聲請人聲請追加相對人為
原告，本院裁定如下：
    主    文
相對人應於本裁定送達翌日起七日內，就本院民國一一一年度重
訴字第五一八號請求返還所有物等事件追加為原告，逾期未追加
者，視為已一同起訴。
    理    由
一、本件聲請意旨略以：原告3人訴請被告返還所有物等事件，
    因坐落台中市○區○○○段000○00○000○000○000○000地號等3筆
    土地，及門牌號碼台中市○區○○街00巷00號建物(下合稱系爭
    房地)，原為訴外人林有福之遺產，原告3人及相對人均為林
    有福之全體繼承人，系爭房地應為原告3人及相對人公同共
    有，而系爭房地所有權登記在被告名下，被告與相對人為夫
    妻關係，顯與原告3人具有利害關係，故本件起訴難以取得
    相對人之同意，且本件訴訟標的法律關係對原告3人及相對
    人間必須合一確定，依法應共同起訴，但相對人無正當理由
    拒絕同為原告起訴，爰依民事訴訟法第56條之1第1項規定聲
    請追加相對人為共同原告等情。
二、按民事訴訟法第56條之1第1項規定：「訴訟標的對於數人必
    須合一確定而應共同起訴，如其中1人或數人拒絕為原告而
    無正當理由者，法院得依原告聲請，以裁定命該未起訴之人
    於一定期間內追加為原告。逾期未追加者，視為已一同起訴
    。」，又公同共有人中之1人或數人除經其他公同共有人全
    體之同意，或為公同共有人全體之利益對第3人為回復公同
    共有物之請求，得單獨或共同起訴外，倘係基於公同共有法
    律關係為請求者，仍屬固有之必要共同訴訟，應由公同共有
    人全體起訴，當事人之適格始無欠缺。如公同共有人中之1
    人或數人拒絕同為原告而無正當理由者，依民事訴訟法第56
    條之1第1項規定，原告得聲請法院以裁定命該未起訴之人於
    一定期間內追加為原告，逾期未追加者，視為已一同起訴(
    參見最高法院民國100年度台抗字第775號民事裁判意旨)。
三、經查：原告3人主張其與相對人均為林有福之法定繼承人，
    有卷附林有福之除戶戶籍謄本及相對人之戶籍謄本各在卷可
    參。又原告3人係主張系爭房地乃林有福與被告間成立借名
    登記法律關係，故系爭房地乃林有福之遺產，屬於原告3人
    及相對人應共同繼承，乃對被告請求返還借名登記之系爭房
    地而提起本件訴訟。據此，可知本件訴訟乃原告3人基於公
    同共有法律關係而為請求，其訴訟標的對於林有福之全體繼
    承人必須合一確定，而屬於固有必要共同訴訟，應由原告3
    人及相對人等公同共有人全體一起起訴，當事人始為適格，
    且為伸張或防衛權利所必要。另本院曾於111年9月1日發函
    通知相對人於文到5日內就原告3人聲請追加原告部分具狀陳
    述意見，該函文於111年9月日合法送達相對人，有送達證書
    1紙在卷可憑(參見本院卷第頁)，相對人於111年9月13日具
    狀陳報表示不同意原告3人之聲請，理由係「本件係單純基
    於親情之贈與，與林有福之遺產無關，不同意原告等人之請
    求」等語(參見本院卷第頁)，足認相對人無意與原告3人共
    同起訴甚明。為此，爰依前揭民事訴訟法第56條之1第1項規
    定，命相對人應於本裁定送達翌日起7日內具狀追加為本件
    訴訟之原告，若逾期未具狀追加，視為已一同起訴。
四、本件裁定為中間裁判之性質，僅生訴訟法上當事人適格之效
    力，此與相對人是否同意原告3人在實體法上主張之效力，
    均屬無涉，附此敘明。
五、依民事訴訟法第56條之1第1項規定裁定如主文。
中　　華　　民　　國　　111 　年　　9 　　月　　15 　 日
                  民事第四庭    法  官　林金灶
　　　　　　　　　
正本係照原本作成。
如不服本裁定應於送達後10日內向本院提出抗告狀，並繳納抗告
費新台幣1000元。
中　　華　　民　　國　　111 　年　　9 　　月　　15 　 日
                                書記官　莊金屏